【裁判字號】    97,易,392
【裁判日期】    971127
【裁判案由】    詐欺
【裁判全文】
臺灣花蓮地方法院刑事判決                97年度易字第392號
公  訴  人  臺灣花蓮地方法院檢察署檢察官
被      告  甲○○
上列被告因詐欺案件，經檢察官提起公訴（97年度偵緝字第 266
號），被告於準備程序中為有罪之陳述，本院合議庭裁定由受命
法官獨任進行簡式審判程序，判決如下：
    主      文
甲○○幫助意圖為自己不法之所有，以詐術使人將本人之物交付
，處有期徒刑肆月，如易科罰金，以銀元參佰元即新臺幣玖佰元
折算壹日，減為有期徒刑貳月，如易科罰金，以銀元參佰元即新
臺幣玖佰元折算壹日。
    事實及理由
一、本件犯罪事實及證據均引用檢察官起訴書內之記載（如附件
    ）。
二、查刑法於95年7月1日修正公布施行，而有關新舊法之比較，
    應就罪刑有關之共犯、連續犯、累犯加重等暨其他法定加減
    原因（如身分加減）與加減例等一切情形，綜其全部罪刑之
    結果而為比較。修正前後關於幫助犯得按正犯之刑減輕之規
    定，並未有所變更，而僅將「從犯」之法條文字修改為「幫
    助犯」，法律實質規範之狀態，並未有所變更；又同法第41
    條第1項前段原規定：「犯最重本刑為5年以下有期徒刑以下
    之刑之罪，而受6 個月以下有期徒刑或拘役之宣告，因身體
    、教育、職業、家庭之關係或其他正當事由，執行顯有困難
    者，得以1元以上3元以下折算1 日，易科罰金。」，又依被
    告行為時之易科罰金折算標準，修正前罰金罰鍰提高標準條
    例第2條前段（現已刪除）規定，就其原定數額提高為100倍
    折算1 日，則本件受刑人行為時之易科罰金折算標準，應以
    銀元300元折算1日，經折算為新臺幣後，應以新臺幣900 元
    折算為1日；修正後刑法第41條第1項前段則規定：「犯最重
    本刑為5年以下有期徒刑以下之刑之罪，而受6個月以下有期
    徒刑或拘役之宣告者，得以新臺幣1,000元、2,000元或3,00
    0元折算1日，易科罰金。」。又修正前刑法第33條第5 款原
    規定「罰金：1元以上」，依罰金罰鍰提高標準條例第1條前
    段規定提高10  倍，及現行法規所定貨幣單位折算新臺條例
    第2條換算為新臺幣結果，為30 元以上，而修正後則規定「
    罰金：新臺幣1 千元以上，以百元計算之」，已將科處罰金
    之最低額提高至新臺幣1 千元以上。是綜合上開全部比較之
    結果，應認依修正前之刑法有利於被告，而均適用修正前刑
    法之規定。
三、按刑法上之幫助犯，係對於犯罪與正犯有共同之認識，而以
    幫助之意思，對於正犯資以助力，而未參與實施犯罪之行為
    者而言（最高法院88年度台上字第1270號判決參照）。是核
    被告甲○○所為，係犯刑法第30條第1項、第339條第1 項幫
    助詐欺取財罪。被告幫助他人犯上開詐欺罪，應依修正前刑
    法第30條第2 項之規定，按正犯之刑減輕之。爰審酌被告提
    供銀行帳戶予詐欺集團使用，實際上助長詐騙財產犯罪之風
    氣，並造成許多無辜民眾受騙而受有金錢損失，應為當今社
    會詐財事件發生根源之一，不僅擾亂金融交易往來秩序，且
    亦因被告提供其本身帳戶予他人使用，致使執法人員難以追
    查該詐騙集團之真實身分，復參酌其智識程度、被害人所受
    損害之金額，及其事後已坦承犯行等一切情狀，量處如主文
    所示之刑，並諭知易科罰金之折算標準。
四、末查中華民國96年罪犯減刑條例第5 條固規定：「本條例施
    行前，經通緝而未於中華民國96年12月31日以前自動歸案接
    受偵查、審判或執行者，不得依本條例減刑」，其不得減刑
    者，既限定於該條例施行前經通緝之人犯，則依罪刑法定主
    義之原則，在該條例施行後始經通緝之人犯，無論是自動歸
    案或被逮捕到案，均得依該條例予以減刑（最高法院80年度
    台上字第4614號、81年度台上字第3382號、81年度台非字第
    67號、82台上字第2999號裁判參照）。查被告犯本案後，因
    合法傳拘均未到案，經臺灣花蓮地方法院檢察署於民國97年
    8月27 日發布通緝，嗣同日為警緝獲等情，有臺灣花蓮地方
    法院檢察署97年8月27日乙○家偵義緝字第862號通緝書、花
    蓮縣警察局新城分局嘉里派出所調查筆錄各1 份在卷可稽，
    是被告係於上開條例施行（即96年7月16 日）後始經通緝，
    依上揭說明，並無同條例第5 條之適用，仍應依上揭減刑條
    例規定，就其宣告刑予以減刑2分之1，並諭知減得之刑之易
    科罰金折算標準。
五、依刑事訴訟法第273條之1第1項、第299條第1項前段、第310
    條之2、第454條第2項，刑法第2條第1項前段、第339條第 1
    項、修正前刑法第30條第1項前段、第2項、第41條第1 項前
    段，罰金罰鍰提高標準條例第1 條前段，修正前罰金罰鍰提
    高標準條例第2 條，現行法規所定貨幣單位折算新臺幣條例
    第2條，判決如主文。
中    華    民    國    97    年    11    月    27    日
                  刑事第二庭    法  官  林恒祺
以上正本證明與原本無異。
如不服本判決應於收受判決後10日內向本院提出上訴書狀，並應
應敘述具體理由。其未敘述上訴理由者，應於上訴期間屆滿後20
日內向本院補提理由書 (均須按他造當事人之人數附繕本)「切
勿逕送上級法院」。告訴人或被害人如對於本判決不服者，應具
備理由請求檢察官上訴，其上訴期間之計算係以檢察官收受判決
正本之日期為準。
中    華    民    國    97    年    11    月    27    日
                                 書記官


司法院資訊處製作；財團法人民間司法改革基金會備份。
